臺灣高等法院民事裁定　　　　　　　　 100年度抗字第1603號
抗　告　人　詹清江
　　　　　　詹來傳
　　　　　　詹金山
　　　　　　詹相恩
　　　　　　詹世恩
　　　　　　詹錦松
　　　　　　詹錦瑜
　　　　　　詹德隆
　　　　　　詹德旺
　　　　　　詹志遠
　　　　　　詹新長
　　　　　　詹震謙
　　　　　　詹德興
　　　　　　詹孟恩
　　　　　　詹立偉
　　　　　　詹孟翰
　　　　　　詹嘉忠
　　　　　　詹勝男
上列抗告人因與相對人詹江海間確認祭祀公業管理權不存在事件
，對於中華民國100年10月18日臺灣臺北地方法院100年度訴字第
4281號裁定提起抗告，本院裁定如下：
    主  文
原裁定廢棄。
    理  由
一、按因關於財產管理有所請求而涉訟者，得由管理地之法院管
    轄，民事訴訟法第14條定有明文。所謂「財產管理」，係指
    管理人為本人管理財產而言；「因關於財產管理有所請求」
    ，係指管理人為本人管理財產，因而使管理人與本人間，發
    生種種權利義務關係，凡以此財產管理所生之權利義務關係
    為訴訟標的，向他方有所請求者而言；因委任契約、無因管
    理、或其他法律上之規定管理本人財產而涉訟，如本人請求
    報告計算、損害賠償或因終止管理關係請求返還管理財產，
    以及管理人請求報酬、償還費用或損害賠償等均屬之。所謂
    管理地，係指實施管理行為之中心地，其管理關係現仍繼續
    ，或已終止，均非所問。又管轄權之有無，應依原告主張之
    事實，按諸法律關於管轄之規定而為認定，與其請求之是否
    成立無涉（最高法院65年台抗字第162號判例意旨參照）。
二、本件抗告人於原法院主張相對人未經祭祀公業詹合記、詹戴
    、詹和（下稱系爭祭祀公業）之派下員過半數同意或經派下
    員大會決議通過選任管理人，其就系爭公業之管理權推舉程
    序有重大瑕疵，起訴請求判決確認相對人對於系爭公業之管
    理權不存在。原法院以相對人住所地係在桃園縣，故認對本
    件訴訟並無管轄權，而裁定將本件訴訟移送臺灣桃園地方法
    院（下稱桃園地院）。抗告人提起抗告，抗告意旨略以：系
    爭祭公業於民國64年登記時所在地為臺北市○○街16巷52衖
    15至17號，而祭祀公業所有不動產係坐落臺北市大安區○○
    ○○段五小段第297地號等筆土地，且祀產及常年派下員大
    會之舉行均於該行政區，足見祭祀公業財產管理地點為臺北
    市大安區，依民事訴訟法第14條規定，伊對相對人訴請確認
    祭祀公業管理權不存在，應由原法院管轄，詎原法院以被告
    住所地在桃園縣為由，將本件訴訟裁定移送臺灣桃園地方法
    院，自非合法，爰請求廢棄原裁定等語，並提出臺北市大安
    區公所函、系爭祭祀公業不動產異動後土地清冊、派下員開
    會通知等影本為證。
三、經核本件抗告人起訴主張：系爭祭祀公業之原管理人詹義成
    於86年10月31日死亡後，即未再選任新管理人，詎相對人以
    偽造管理人推選書方式向臺北巿大安區公所申報為系爭祭祀
    公業管理人，並以管理人自居，召開派下員大會，擬處分系
    爭祭祀公業之祀產，損害抗告人及其他派下員之權益甚鉅，
    抗告人否認相對人管理人之法律上地位等語（見原審卷第3
    至9頁），本係對相對人有無管理系爭祭祀公業財產之權利
    義務有所爭執，而請求確認相對人就系爭祭祀公業之管理權
    不存在，即係以財產管理權所生權利義務關係為其訴訟標的
    ，自可認係因關於財產管理有所請求而涉訟之情形，依民事
    訴訟法第14條規定，得由管理地之法院管轄。再者，系爭祭
    公業登記時所在地為臺北市○○街16巷52衖15至17號，祭祀
    公業所有不動產為坐落臺北市大安區○○○○段五小段第29
    7地號等筆土地，且祀產及常年派下員大會之舉行均於該行
    政區，有抗告人所提祭祀公業登記表、系爭祭祀公業不動產
    異動後土地清冊及派下員開會通知等影本附卷可稽（見原法
    院卷第131頁、本院卷第10至12頁），足認系爭祭祀公業財
    產管理地為臺北市大安區，依上開說明，原法院就本件訴訟
    係有管轄權，抗告人對原法院起訴請求，於法並無不合。詎
    原法院以被告即相對人住所地在桃園縣為由，逕將本件訴訟
    裁定移送桃園地院，自有不當。抗告意旨指摘原裁定不當，
    求予廢棄，為有理由，應予准許。
四、據上論結，本件抗告為有理由，爰裁定如主文。
中    華    民    國   100    年    12    月    28    日
                    民事第十一庭
                        審判長法  官  詹文馨
                              法  官  劉坤典
                              法  官  徐福晉
正本係照原本作成。
本裁定除以適用法規顯有錯誤為理由外，不得再抗告。如提起再
抗告，應於收受後10日內委任律師為代理人向本院提出再抗告狀
。並繳納再抗告費新臺幣１千元。
中    華    民    國   100    年    12    月    28    日
                              書記官  秦仲芳